臺灣高等法院臺南分院刑事判決　　　　　　九十二年度上訴字第一二三號　　Ｃ
　　　上　訴　人
　　　即　被　告　乙　○　○
　　　指定辯護人　本院公設辯護人　丙　○　○
右上訴人因公共危險等案件，不服臺灣臺南地方法院九十二年度訴字第六九五號，中
華民國九十二年九月一日第一審判決（起訴案號：臺灣臺南地方法院檢察署九十二年
度偵字第四八七七號）提起上訴，本院判決如左：
      主      文
上訴駁回。
      事      實
一、乙○○與甲○○二人係朋友關係，於民國（下同）九十二年年初某日，乙○○搬
    遷至甲○○位於台南縣永康市○○路二六０巷十六號住處同住後，二人即因細故
    而經常爭吵，甲○○屢次要求乙○○搬離該處，均遭其拒絕而未果，詎乙○○竟
    於九十二年四月二十六日凌晨零時許，基於放火之故意，先至位於台南市○○路
    一八０號一心加油站購買價值新台幣（下同）七十五元之九五無鉛汽油，隨即持
    汽油桶回到前開住處，並爬上該住處二樓，在走道及甲○○臥室門縫潑灑汽油，
    同時要求甲○○打開房門，並基於恐嚇之犯意，以加害生命、財產之事，向其叫
    嚷稱：我要和你同歸於盡，快點打開房門，否則要讓你死，要放火燒掉房子等語
    ，使甲○○心生畏懼，致生危害其安全。甲○○隨即應乙○○要求打開房門，乙
    ○○認為甲○○仍未原諒他，憤而基於放火燒燬現有人所在之建築物之故意，明
    知在經潑灑汽油之二樓木板隔間及木質地板處，點火燃燒，勢必造成該處房屋燒
    燬之結果，竟仍操作打火機並持以靠近木質地板之方式欲點火燒房屋，幸經甲○
    ○即時以皮包將打火機打落地上而未遂，並即報警處理，而知悉上情。
二、案經臺南縣警察局永康分局報告臺灣臺南地方法院檢察署檢察官偵查起訴。
      理      由
一、原審法院訊據上訴人即被告乙○○矢口否認有於前揭時地為放火及恐嚇之犯行，
    並辯稱：汽油雖然是我買的，但是車子加油用的，當時，因為甲○○不願和我至
    醫院檢查而發生爭吵，二人拉扯之間，導致汽油噴濺在地上，我也沒有提到要同
    歸於盡；至於打火機是因為警察來的時候，警察叫我拿香菸請他抽，所以我才拿
    出來要點煙用的云云。
二、然查，被告乙○○所犯右揭放火未遂及恐嚇犯行，有下列證據資料可資證明：
（一）告訴人甲○○於警訊時之指訴及原審審理時之證述（參見警卷第四頁背面、第
      五頁正面，原審九十二年七月二十三日訊問筆錄）：
      證人甲○○於警訊時之指訴及原審審理時之證述中，均一致稱：當天凌晨零時
      許，因為被告遭老闆解雇，就一直喝酒，我很害怕，就鎖在二樓房間裡不敢開
      門，後來被告在外面一直敲門，並要求我原諒他，我說如果他搬出去我就原諒
      他，他不同意就從我房間門縫倒汽油進來，並恐嚇說若我再不開門，就要和我
      同歸於盡，當時，因為我兒子在隔壁房間，我怕他真的會點火燒房子，所以，
      我就把房門打開，一開門就看見他手上拿酒瓶，我要求他不要點火傷及無辜，
      沒想到，他就把酒一口喝完，然後就作勢要持打火機點燃潑灑在地上的汽油，
      當時我就馬上用手上的皮包將打火機打落在地上，才沒有點燃等語明確在卷，
      衡諸告訴人甲○○對被告如何對其恐嚇，以及放火之方式等描述均極為具體詳
      盡，並非空言指摘，且前後陳述又具有一致性等情觀之，其證言既無瑕疵，自
      得以之作為不利於被告之認定。
（二）證人即據報至現場處理之員警謝錫勳證述（參見原審九十二年八月十八日審理
      筆錄）：
      證人謝錫勳證述：我們接獲報案說有人要開瓦斯自殺，趕到現場後，聞到的氣
      味並不是瓦斯味，而是汽油味，當時為我們員警開門的是甲○○，她告訴我們
      乙○○即被告要點火引燃汽油，在此同時，就看見被告從二樓走下來，我看到
      被告身上全是汽油，打火機還拿在手上，而且手上還有拿香菸，我叫他把打火
      機先放下，他說他要抽煙，不放下打火機，員警就一起去搶下他手上的打火機
      。後來，甲○○還帶我們上二樓看，當時二樓樓梯及夾層建築都是木造的，房
      間及地上都是汽油，房間的汽油是整灘在地上，現場還看見一個五公升的桶子
      ，裡面汽油的容量僅剩一半；至於樓梯的汽油，則是從被告身上的汽油邊走邊
      滴下來而造成的，因為被告把汽油從自己頭上倒下來，所以才會這樣等語明確
      ，此衡諸證人謝錫勳職業為警員，處理各式刑案均非新手，且當時證人趕至現
      場時跡證未遭破壞，所獲得之採證均極為原始，且其又與被告素無怨仇，並無
      構詞誣陷之理觀之，其證言既無瑕疵，自具有高度憑信性，而得作為不利於被
      告之認定。
（三）現場蒐證照片五幀及現場位置圖：
      由警方蒐證所拍攝之現場照片五幀及位置圖觀之，當時二樓房間及走道均為木
      造地板，且地上還扣有一汽油桶，容量約剩下三分之二，因地上濕漉漉，拍照
      時，尚可見得地面上因油漬所造成照片上的的反光痕跡，此亦為被告乙○○於
      原審審理時所不否認，足見當時現場確實遭人潑灑汽油，且潑灑面積包含二樓
      甲○○臥室及房門外，並延伸至走道及樓梯乙情，堪以認定。
（四）翻拍自被告住處之大樓住宅監視錄影帶之照片五幀及一心加油站發票一紙：
      觀諸五幀照片中所描述者為一男子持一桶汽油桶坐電梯上樓，並參酌現場扣押
      之一心加油站之九五無鉛汽油之統一發票一紙，其上又載明購買汽油時間是九
      十一年四月二十六日凌晨零時九分乙節觀之，恰與告訴人甲○○所描述案發時
      間即「凌晨零時許」相符，且翻拍照片中之汽油桶形狀又與現場蒐證照片中之
      汽油桶相符，扣案之被告所著衣物又均有汽油味乙情，足見翻拍照片中之男子
      應是被告乙○○無疑。
（五）綜上所述，被告被訴放火未遂部分：觀諸被告乙○○事先至一心加油站購買汽
      油，又在自身澆淋汽油，並在木造之二樓隔間地板潑灑汽油，其又明知該棟建
      築物現有告訴人及其子均在其內，且佈滿汽油之木造材質若以打火機點火，將
      造成房屋燒燬之結果，竟仍作勢按下打火機並靠近地板，幸遭告訴人持皮包打
      落打火機，而未釀成火災，足見其有放火燒燬現有人所在之建築物之故意甚明
      。
（六）至其被訴恐嚇部分，業據告訴人證述明確在卷，且復觀察現場蒐證照片中，有
      一幀係在告訴人臥室門口，放置很多件衣物用來吸拭汽油乙節可知，衡諸常情
      ，一般人在爭吵時，常見一方欲躲避爭吵而將自己鎖在房內，而另一方則亟欲
      破門入內，講清楚說明白，於是常見在門外的一方以軟硬兼施之法使他方打開
      房門，如揚言自殺使他方心軟開門，若不得法，則威脅要同歸於盡使他方畏懼
      而從其所願，此均符合常人之心裡，而為眾所周知之事，是以以此驗證告訴人
      所指訴當時其不願將房門打開，所以被告才利用門縫空隙倒汽油進來，企圖讓
      告訴人因害怕遭被告點火燒死而願意將房門打開乙節，確與常人心理反應相符
      ，足見告訴人前開恐嚇之指訴，實堪採信。
（七）綜上各情相互參酌，被告乙○○所為前開放火未遂及恐嚇犯行，已堪認定，均
      應予以依法論科。
三、核被告乙○○操作打火機並靠近佈滿汽油之地板，欲點火燃燒現有告訴人及其子
    在其內之房屋，幸經告訴人以皮包打落打火機而未遂，核其所為，係犯刑法第一
    百七十三條第三項、第一項之放火燒燬現有人所在之建築物未遂罪，以及同法第
    三百零五條之恐嚇致生危害安全罪。被告恐嚇告訴人之手段為放火燒燬房屋，所
    犯上開二罪，有手段目的之牽連關係，應從一重罪以放火未遂罪處斷。被告乙○
    ○已著手於放火犯罪行為之實施，而未至燒燬房屋之結果，為未遂犯，應依刑法
    第二十六條前段規定減輕其刑。
四、原審法院因認被告犯行事證明確，適用刑法第一百七十三條第三項、第一項、第
    三百零五條、第五十五條、第二十六條前段、第三十八條第一項第二款、罰金罰
    鍰提高標準條例第一條前段之規定，並審酌被告僅因與告訴人爭吵，竟動念要放
    火燒燬房屋，且未曾顧及放火可能造成之社會危害，及其犯後仍矢口否認犯罪等
    一切情狀，量處有期徒刑肆年。至扣案打火機一只及汽油一桶，係被告所有且係
    供其放火所用之物，又扣案被告所有沾有汽油之衣物及毛巾一條，雖係被告所有
    ，且乏證據證明係供犯罪所用之物或犯罪後所得之物，自不得宣告沒收。原審判
    決認事用法並無不當、量刑亦甚妥適，被告空言否認犯行，指摘原判決不當提起
    上訴，核無理由，應予駁回。
五、被告經合法傳喚無正當理由不到庭，爰不待其陳述逕行判決。
據上論結，應依刑事訴訟法第三百六十八條、第三百七十一條判決如主文。
本案經檢察官羅清溪到庭執行職務。
中    華    民    國      九十三      年      一      月      二十七    日
                                  臺灣高等法院臺南分院刑事第三庭
                                      審判長法官  陳    義    仲
                                            法官  陳    清    溪
                                            法官  宋    明    蒼
右正本證明與原本無異。
如不服本判決，應於判決送達後十日內向本院提出上訴狀，其未敘述理由者並應於提
出上訴狀後十日內向本院補提理由書（應附繕本)。
                                      法院書記官  余    素    美
中    華    民    國      九十三      年      一      月      二十八    日
附錄法條：
刑法第一百七十三條：
放火燒燬現供人使用之住宅或現有人所在之建築物、礦坑、火車、電車或其他供水、
陸、空公眾運輸之舟、車、航空機者，處無期徒刑或七年以上有期徒刑。
失火燒燬前項之物者，處一年以下有期徒刑、拘役或五百元以下罰金。
第一項之未遂犯罰之。
預備犯第一項之罪者，處一年以下有期徒刑、拘役或三百元以下罰金。
刑法第三百零五條：
以加害生命、身體、自由、名譽、財產之事，恐嚇他人致生危害於安全者，處二年以
下有期徒刑、拘役或三百元以下罰金。
